【裁判字號】    98,簡上,600
【裁判日期】    980731
【裁判案由】    詐欺
【裁判全文】
臺灣桃園地方法院刑事判決             98年度簡上字第600號
上  訴  人
即  被  告  甲○○
上列上訴人即被告因詐欺案件，不服本院97年度壢簡字第3153號
，中華民國98年4 月30日第一審刑事簡易判決（聲請簡易判決處
刑書案號：97年度偵緝字第1421號），提起上訴，本院管轄之第
二審地方法院合議庭判決如下：
    主  文
上訴駁回。
    事  實
一、被告甲○○前因重利案件，經法院判處有期徒刑6 月確定，
    並於民國92年12月12日易科罰金執行完畢（構成累犯）。詎
    不知悔改，雖可預見將自己之金融帳戶提供他人使用，可能
    幫助他人從事財產犯罪，仍基於縱有人以其金融帳戶實施詐
    欺犯罪，亦不違背其本意之幫助故意，於96年7 月27日至96
    年7 月30日間某日，在台灣地區某不詳處所，將其於96年7
    月27日所申設合作金庫商業銀行中壢分行（下稱合作金庫銀
    行）帳戶（戶名：甲○○，帳號0000000000000 號）存摺、
    提款卡及密碼資料等物交予不詳姓名、年籍之詐騙集團成年
    成員，幫助該犯罪集團詐欺取財。嗣該詐騙集團成年成員乃
    基於意圖為自己不法所有之犯意，於96年7 月30日上午10時
    許，撥打電話予乙○○，佯稱可為其辦理貸款，需要先支付
    手續費及法院押金，致乙○○陷於錯誤，分別於附表所示時
    間、地點，匯款附表所示之金額至被告上開合作金庫銀行帳
    戶內。而匯款入甲○○上開帳戶之款項，旋遭詐欺集團成員
    提領一空。嗣乙○○發覺受騙，乃報警處理，經警循線查獲
    。
二、案經彰化縣政府警察局彰化分局報請台灣桃園地方法院檢察
    署檢察官偵查起訴。
    理  由
一、訊據上訴人即被告甲○○矢口否認有幫助詐欺之犯行，辯稱
    ：伊於96年間曾接獲1 通電話，對方稱要幫伊辦貸款，伊便
    將身分證、健保卡影本資料傳真給對方後便聯絡不上對方，
    伊不曾使用過該帳戶云云。經查：
（一）上開合作金庫銀行帳戶係以被告名義所開立，另證人即被
      害人乙○○如何遭詐騙集團成員以上揭方式詐騙，而依指
      示將上述款項匯款至被告所有上開帳戶等事實，業據證人
      即被害人乙○○於警詢中證述綦詳，並有匯款單據影本、
      被告上開合作金庫帳戶之開戶資料及交易明細表在卷可稽
      ，且依被告上開合作金庫帳戶之交易往來明細表所示，被
      害人所存入之款項，隨即遭人領走，從而，依上開事證，
      足認被告確實將其所有之上開帳戶供該不詳詐騙集團成員
      及其同夥作為向被害人詐欺取財後，取得贓款所用之工具
      ，至屬灼然。
（二）至被告雖以前詞置辯，惟查：
    1.一般人欲向金融機構開立金融帳戶，需本人備妥雙證件正
      本，親自至金融機構始得開立帳戶，單憑身分證、健保卡
      影本必然無法申辦金融帳戶等情，此為一般金融機構開戶
      作業規定，並以本院以電話向上開合作金庫銀行中壢分行
      查詢確認，是犯罪集團成員顯然不可能僅取得被告之身分
      證、健保卡影本資料，即得開立上開帳戶使用，是被告上
      開所辯，顯難採信。
    2.況身分證、健保卡均係攸關個人私密資料，且申請貸款亦
      非日常生活瑣事，常人當應格外謹慎、慎重，縱係委託他
      人辦理，衡情亦無委託從未謀面之人辦理之理，且又金融
      機構是否同意出借款項，端視申請貸款之人之信用情形、
      有無充足之擔保品或有無相當資力之人擔任保證人為斷，
      亦無僅憑身分證、健保卡影本即可辦理之理。是被告所辯
      情節（僅係陌生人撥打其手機詢問是否要辦理貸款，即將
      身分證件傳真與對方），顯與常情不符，亦非可採。
    3.再者，依卷附合作金庫銀行中壢分行檢附上開帳戶之開戶
      文件，上開帳戶申請開戶時，所檢附之證件係身分證及駕
      駛執照，亦與被告所辯傳真犯罪集團之證件（即身分證及
      健保卡）不同，顯見被告所辯不足採信。
    4.上開合作金庫銀行帳戶係被告於96年7 月27日親自申辦後
      轉交詐欺集團成員使用乙情，堪認無訛。被告所辯顯屬卸
      責之飾詞，不足採信。
（三）按刑法上之幫助犯，係對於犯罪與正犯有共同之認識，而
      以幫助之意思，對於正犯資以助力，而未參與實施犯罪之
      行為者而言（參照最高法院88年度台上字第1270號判決意
      旨參照），茲查本件被告提供其所有上開帳戶之相關物件
      予詐騙集團成員使用，致使被害人乙○○於受詐騙之際，
      而將款項轉入被告提供之帳戶，惟此僅係就他人之詐欺取
      財犯行提供助力，是雖卷內事證並無積極證據證明被告知
      悉實施詐欺者將如何犯罪，而無法於本件認定被告有實施
      詐欺犯行之共同犯意聯絡，但被告既對金融帳戶交付他人
      使用，可能遭持以從事財產犯罪有所認知，其有幫助他人
      犯詐欺罪之意甚明。
（四）本件事證明確，被告犯行洵堪認定，應依法論科。
二、核被告甲○○所為，係犯刑法第30條第1 項前段、第339 條
    第1 項之幫助詐欺取財罪。其既基於幫助之犯意而為之，爰
    依刑法第30條第2 項之規定，按正犯之刑減輕之。又被告有
    事實欄所載之犯罪科刑、執行情形，有台灣高等法院被告前
    案紀錄表在卷可按，其受徒刑之執行完畢後，5 年以內故意
    再犯本件有期徒刑以上之罪，為累犯，應依刑法第47條第1
    項規定加重其刑。原審認被告犯行明確，引用刑事訴訟法第
    449 條第1 項、刑法第339 條第1 項、第3 項（原判決漏引
    此項，應予補充）、第30條第1 項前段、第2 項、第47條第
    1 項、第41條第1 項前段、刑法施行法第1 條之1 第1 項、
    第2 項規定，並審酌被告犯罪之目的、手段、所生危害程度
    及其犯後態度等一切情狀，量處有期徒刑5 月，並諭知易科
    罰金以新台幣（下同）1,000 元折算1 日，並說明被告交付
    不詳詐騙集團成員之上開合作金庫銀行之存摺、提款卡，雖
    係供犯罪所用，惟因已交付予他人使用，且依卷存資料亦無
    從證明被告尚有保有所有權之意思，堪認已非屬被告所有，
    是該等物品不予宣告沒收，核其認事用法，俱無違誤，量刑
    亦屬妥適，被告上訴否認犯罪，為無理由，應予駁回。
據上論斷，應依刑事訴訟法第455 條之1 第3 項、第368 條，判
決如主文。
本案經檢察官陳仁傑到庭執行職務。
中    華    民    國    98    年    7     月    31    日
                  刑事第一庭審判長法  官  曾淑華
                                  法  官  顧正德
                                  法  官  鄭吉雄
以上正本證明與原本無異。
不得上訴。
                                  書記官  劉宗源
中    華    民    國    98    年    7     月    31    日
附表：
┌───┬─────┬────┬─────┬───────┐
│被害人│ 匯款時間 │匯款地點│ 匯款金額 │  匯 入 帳 戶 │
│      │          │        │（新台幣）│              │
├───┼─────┼────┼─────┼───────┤
│乙○○│96年8月1日│不詳    │15,000元  │合作金庫商業銀│
│      ├─────┼────┼─────┤行中壢分行帳號│
│      │96年8月2日│不詳    │21,600元  │0000000000000 │
│      ├─────┼────┼─────┤號            │
│      │96年8月3日│日盛國際│21,600元  │              │
│      │          │商業銀行│          │              │
│      │          │敦化分行│          │              │
│      ├─────┼────┼─────┤              │
│      │96年8月6日│國泰世華│41,600元  │              │
│      │          │商業銀行│          │              │
│      │          │敦化分行│          │              │
│      ├─────┼────┼─────┤              │
│      │96年8月6日│台灣銀行│100,000元 │              │
│      │          │忠孝分行│          │              │
│      ├─────┼────┼─────┤              │
│      │96年8月7日│國泰世華│200,000元 │              │
│      │          │商業銀行│          │              │
│      │          │敦化分行│          │              │
│      ├─────┼────┼─────┤              │
│      │96年8月8日│合作金庫│120,000元 │              │
│      │          │商業銀行│          │              │
│      │          │松興分行│          │              │
│      ├─────┼────┼─────┤              │
│      │96年8月8日│合作金庫│8,000元   │              │
│      │          │商業銀行│          │              │
│      │          │松興分行│          │              │
│      ├─────┼────┼─────┤              │
│      │96年8月8日│合作金庫│175,000元 │              │
│      │          │商業銀行│          │              │
│      │          │松興分行│          │              │
├───┼─────┼────┼─────┤              │
│合  計│          │        │702,800元 │              │
└───┴─────┴────┴─────┴───────┘


司法院資訊處製作；財團法人民間司法改革基金會備份。
